臺灣板橋地方法院交通事件裁定　　 　　96年度交聲字第651號
原處分機關　交通部公路總局臺北區監理所板橋監理站
異　議　人
即受處分人　甲○○
上列異議人即受處分人因違反道路交通管理處罰條例案件，對於
交通部公路總局臺北區監理所板橋監理站民國96年4 月17日所為
之板監裁字第裁41─C00000000號、C00000000號處分，聲明異議
，本院裁定如下：
    主  文
異議均駁回。
    理  由
一、按汽車駕駛人，行經有燈光號誌管制之交岔路口闖紅燈者，
    處新臺幣（下同）一千八百元以上，五千四百元以下罰鍰。
    又汽車駕駛人，駕駛汽車有違反本條例之行為，經交通勤務
    警察或依法令執行交通稽查任務人員制止時，不聽制止或拒
    絕停車接受稽查而逃逸者，除按各該條規定處罰外，處新臺
    幣三千元以上，六千元以下罰鍰；另汽車駕駛人有第六十條
    第一項、第五十三條之情形者，除依原條款處罰鍰外，並予
    各記違規點數一點、三點，道路交通管理處罰條例第五十三
    條第一項、第六十條第一項、第六十三條第一項第一款、第
    三款分別定有明文。再者，同條例第七條之二第一項第一款
    、第四款及第四項分別規定「汽車駕駛人之行為有下列情形
    之一，當場不能或不宜攔截製單舉發者，得逕行舉發：一、
    闖紅燈或平交道。四、不服指揮稽查而逃逸。第一項逕行舉
    發，應記明車輛牌照號碼、車型等可資辨明之資料，以汽車
    所有人為被通知人製單舉發。」，故交通勤務警察或依法執
    行交通稽查任務之人員發現汽車駕駛人涉有違規情事時，原
    則上固須當場攔截而製單舉發，此除可立即明確告知汽車駕
    駛人涉有交通違規情事外，亦可讓汽車駕駛人得當場陳述意
    見，避免交通稽查人員有所誤判，而可即時獲得補救。惟考
    量上開條例第七條之二第一項第一款至第五款所列舉之道路
    違規行為，其發生往往係在瞬間，抑或係於交通稽查人員執
    行勤務時所恰巧目睹之違規情事，且如有事實上不能當場攔
    截或依照比例原則不宜當場攔截製單舉發時，為達有效維護
    交通秩序及保障交通安全之行政目的，故特別立法賦予交通
    稽查人員得於事後逕行製單舉發之權限。職是，如有上開各
    款所示之情形，而交通稽查人員不能或不宜當場攔截製單舉
    發者，自可於事後逕行舉發，其因而舉發違規之程序尚難謂
    有何違法。
二、本件原處分認異議人即受處分人甲○○騎乘其所有之車號二
    ＦＨ─一○一號重型機車，於民國九十六年二月二十六日凌
    晨零時二十七分許，行經有燈光號誌管制之臺北縣永和市○
    ○路、水源街口，闖紅燈穿越水源街，經臺北縣政府警察局
    永和分局執勤員警鳴哨示意攔檢，惟其拒絕停車接受稽查而
    逃逸，遂掣單逕行舉發。異議人於應到案日期前提出申訴，
    經原處分機關函請舉發機關調查結果，仍認異議人駕駛其所
    有之車輛有上開違規行為，原處分機關乃依道路交通管理處
    罰條例第五十三條第一項、第六十條第一項規定、第六十三
    條第一項第一款、第三款（原裁決書漏未記載第一款、第三
    款，惟不影響其裁決效力）及違反道路交通管理事件統一裁
    罰基準表規定，分別裁處罰鍰一千八百元、三千元，並各記
    違規點數三點、一點。
三、異議意旨略以：異議人騎乘機車行經上開路口時，燈號為黃
    燈，便搶黃燈加速通過，並未闖紅燈，亦沒有看到警察或任
    何攔檢設施，於通過水源街口彎角時，突有一未能辨識身分
    的黑色人影，自暗巷閃出伸手要攔伊車，因時值深夜燈光昏
    暗，又沒有聽到警哨聲，無法辨識對方身分，基於人身安全
    理由，未予理會逕行離開，並無任何違規行為云云。
四、經查：異議人於前揭時、地騎乘其所有之車號二ＦＨ─一○
    一號重型機車，沿臺北縣永和市○○路直行至水源街口闖紅
    燈，為臺北縣政府警察局永和分局執勤員警發現後鳴哨示意
    攔檢，惟異議人拒絕停車接受稽查而逃逸之事實，業據證人
    即本件舉發員警乙○○於本院調查時到庭結證稱：「我們是
    騎機車巡邏中，依照規定時間在路檢，在晚上看到壹台車牌
    二ＦＨ─一○一號重型機車，從永和路行駛過來，我們那時
    站在我所繪製現場圖Ｐ位置，看到當時永和路、水源街口，
    永和路行向已經變紅燈幾秒鐘，所有車輛都停在停止線內，
    只有上開重型機車直接穿越該路口，當時已經紅燈了，我確
    定不是搶黃燈，所以我上前要求攔檢，我有鳴哨，拿出指揮
    棒，因為他騎很快，可能也沒有注意到，就這樣錯過。另外
    該駕駛人路徑就如我現場圖所繪製。至於異議人說我們警方
    攔檢並無手持攔檢標示，是因為我們騎乘機車，不可能帶著
    那些標誌。」等語綦詳（見本院九十六年六月二十八日訊問
    筆錄），核與其庭呈附卷之臺北縣政府警察局員警工作紀錄
    簿所記載之內容相符，並有現場圖一紙、臺北縣政府警察局
    北縣警交字第Ｃ00000000、Ｃ00000000號
    舉發違反道路交通管理事件通知單影本二紙、臺北縣政府警
    察局永和分局九十六年四月二日北縣警永裁字第○九六○○
    一○○四一號書函影本一件在卷可稽，雖異議人辯稱：伊行
    經該路口時燈號尚為黃燈云云，惟依證人上開所述，當時僅
    異議人一部機車違規，輔以異議人行車方同之其它車輛已停
    在停止線內之情形，又觀諸卷附現場圖所示，證人執行路檢
    之位置適於該路口正前方，應可清楚目視該路口號誌之情狀
    ，當不致誤判，足認異議人通過上開路口時燈光號誌確為紅
    燈無誤。衡諸證人與異議人並不認識，亦無任何嫌隙可言，
    應無設詞攀誣，或虛構違規事實以陷害異議人之理，況警員
    執行公務時，本身即受有行政懲處責任之監督，且其到庭具
    結作證，更係以刑事責任擔保其證言之真實性，故證人乙○
    ○警員之上開證述內容，以及其所紀錄舉發之本件違規事實
    ，應堪採信。再參酌異議人自承：通過路口之後，看到一人
    伸手攔車等語，足徵其對員警攔停之舉措有所認識，詎未停
    車受檢逕自駕車駛離，當堪認定異議人確有上開之違規事實
    無訛。
五、綜上，本件違規事證已臻明確，異議人騎乘其所有之機車於
    前揭時、地，行經有燈光號誌管制之交岔路口闖紅燈、拒絕
    停車接受稽查而逃逸之違規事實，洵堪認定。從而，原處分
    機關據以援引上揭規定，就「闖紅燈」之違規，裁處罰鍰一
    千八百元，並記違規點數三點，就「違反處罰條例之行為，
    拒絕停車接受稽查而逃逸」之違規，裁處罰鍰三千元，並記
    違規點數一點，於法均無何違誤。本件異議為無理由，應予
    駁回。
據上論斷，應依道路交通案件處理辦法第十九條，裁定如主文。
中　　華　　民　　國　　96　　年　　7 　　月　　19　　日
                        交通法庭  法　官  劉  安  榕
上列正本證明與原本無異。
如不服本裁定，應於裁定送達後五日內向本院提出抗告狀。
                                  書記官  楊  馥  如
中　　華　　民　　國　　96　　年　　7 　　月　　19　　日
